最高法院刑事判決　　　　　　　　　　　　　　　　　九十三年度台上字第五八號
　　上　訴　人　甲○○
右上訴人因偽造有價證券案件，不服台灣高等法院中華民國九十二年八月十五日第二
審更審判決（九十年度重上更(三)字第二一七號，起訴案號：台灣板橋地方法院檢察署
八十三年度偵緝字第二八二號），提起上訴，本院判決如左：
　　主  文
原判決撤銷，發回台灣高等法院。
    理  由
本件原判決認定上訴人甲○○意圖為自己不法之所有，於民國八十一年三月七日上午
日間某時，無故侵入其鄰居即新莊市○○街四十八號四樓告訴人程進行之住處（無故
侵入住宅部分已逾六個月告訴期間），竊取程進行所有台北區中小企業銀行中港分行
支票號碼ＰＵ0000000及ＰＵ0000000號之空白支票二張。並意圖供行
使之用，盜蓋程進行之印章於前述之二紙空白支票發票人欄上。隨後，上訴人先於八
十二年十月中旬某日，假其不知情之妻舅柯瑞璟在台北縣新莊市○○路四一九巷十五
號五樓住處，冒名柯瑞璟，電告經營民間放款之黃明元，佯稱欲借款新台幣（下同）
十二萬五千元，願以支票號碼ＰＵ0000000號支票一紙質押供借款擔保等語，
並在該支票上偽填發票日八十二年十月二十五日、金額十二萬五千元，及偽簽柯瑞璟
簽名（署押）一枚於支票背面，而偽造有價證券及偽造私文書，均足以生損害於程進
行及柯瑞璟。上訴人行使交付上開偽造之支票及柯瑞璟背書之私文書予黃明元以資取
信，致黃明元陷於錯誤而交付借款十二萬元予上訴人。上訴人復於八十二年十月二十
六日下午某時，以同上手法，電告經營民間放款之張雙盛，佯稱欲借款十五萬五千元
，並願以支票號碼ＰＵ0000000號支票一紙供借款擔保等語，並即先於該支票
上偽填發票日八十二年十一月八日、金額十五萬五千元，及偽簽柯瑞璟之簽名（署押
）背書；另冒用柯瑞璟之名義，偽造發票日為八十二年十月二十六日、到期日八十二
年十一月八日，金額十五萬五千元之本票一紙，並偽簽柯瑞璟之簽名一枚及指紋三枚
於該本票上（指紋二枚於發票人欄，另一枚於金額上），而偽造有價證券，且冒用柯
瑞璟名義偽簽柯瑞璟之簽名及指紋各一枚於切結書上，並行使交付上開偽造之支票、
本票、切結書各一紙予張雙盛以為取信，致張雙盛陷於錯誤而交付十四萬五千元（預
扣一萬元利息）等情。因而撤銷第一審判決，改判仍論處上訴人連續意圖供行使之用
，而偽造有價證券罪刑。固非無見。
惟查，(一)、原判決理由（第四段）論述上訴人於八十一年三月七日無故侵入告訴人程
進行住宅竊盜，告訴人程進行於八十二年十二月四日在雲林縣警察局西螺分局詢問時
，表示希望警方抓出竊嫌，而認為已含有告訴追究之意思，惟侵入住宅罪部分係告訴
乃論之罪，告訴人告訴已逾六個月告訴期間，應諭知不受理云云。但刑事訴訟法第二
百三十七條第一項規定，告訴乃論之罪，其告訴期間應自得為告訴之人知悉犯人之時
起，於六個月內為之。本件告訴人究係何時知悉犯人？關係所為告訴是否符合上開規
定，乃原審未詳究此要件，逕謂告訴人「其竟遲至八十二年十二月四日始提出告訴，
顯已逾六個月之告訴期間」，應為諭知不受理之判決云云（見原判決第十六頁第二至
四行），顯有適用法則不當之違法。(二)、上訴人於系爭兩紙支票上偽造柯瑞璟背書之
事實，未在檢察官起訴範圍之內，原審何以得併予審判，原判決未說明其理由，自屬
理由不備之違誤。上訴人上訴意旨指摘原判決不當，非無理由，應認仍有撤銷發回更
審之原因。
據上論結，應依刑事訴訟法第三百九十七條、第四百零一條，判決如主文。
中　　　華　　　民　　　國　　九十三　　年　　　一　　　月　　　八　　　日
                              最高法院刑事第六庭
                                  審判長法官  吳　雄　銘
                                        法官  池　啟　明
                                        法官  石　木　欽
                                        法官  郭　毓　洲
                                        法官  吳　三　龍
      右正本證明與原本無異
                                              書  記  官
中　　　華　　　民　　　國　　九十三　　年　　　一　　　月　　 十三 　　日
                                                                       Ｒ
